【裁判字號】    92,交抗,1130
【裁判日期】    921231
【裁判案由】    違反道路交通管理處罰條例
【裁判全文】
臺灣高等法院交通事件裁定                      九十二年度交抗字第一一三０號
    抗告人即
    受處分人  甲○○
右抗告人因違反道路交通管理處罰條例案件，不服臺灣板橋地方法院中華民國九十二
年十月三十一日裁定（九十二年度交聲字第八二四號），提起抗告，本院裁定如左：
    主  文
抗告駁回。
    理  由
一、按汽車行駛於高速公路或設站管制之道路，而不遵管制之規定者，處汽車駕駛人
    新臺幣（下同）三千元以上六千元以下罰鍰；汽車駕駛人有上開行為時，除依原
    條款處罰鍰外，並予記違規點數一點，道路交通管理處罰條例第三十三條第一項
    及第六十三條第一項第一款分別定有明文。
二、經查，本件抗告人即受處分人甲○○於民國（下同）九十一年五月十五日六時三
    十五分許，駕駛車號三Ｃ｜三六五號營業一般小客車，行經國道二號公路西向九
    點二公里處，因行車速度達時速一百零四公里，超過該處速限時速九十公里之規
    定，經警攔停舉發之違規事實，有異議人當場簽收之內政部警政署國道公路警察
    局九十一年五月十五日公警局交字第Ｚ00000000號舉發違反道路交通管
    理事件通知單影本乙紙在卷可稽（見原審卷第五頁）。
三、抗告人即受處分人甲○○雖辯稱：伊於上開時地駕車並未超速行駛，係執勤警員
    檢視錯誤，舉發員警僅以測速器所得數據為憑，並無照片為證，實難令人信服，
    且斯時伊車前方尚有三輛車與伊車同速同距行駛，詎料警員竟捨前三輛車而僅攔
    停伊車，執法實有可議，況適時伊係駕車行駛於內側車道，外側有許多車輛在行
    駛，伊車如有超速，將無法及時煞車停靠於員警攔停地點云云。惟查：
  (一)本件受處分人駕駛前開車輛於上述時地，經警以雷射測速器測得超速十四公里（
    測距三六七點二公尺），該雷射槍係針對單一車輛測速，不致發生誤判情形乙節
    ，有內政部警政署國道公路警察局第一警察隊九十一年六月十一日公警國一刑訴
    字第０九一０００八七００號函影本一紙在卷足憑。是受處分人認執勤員警僅以
    雷射測速器測速，並未照相，實有偏差云云，尚屬臆測空言。
  (二)次查，違反法令之行為不受法律之保障，亦應不得主張有行政法上平等原則之適
    用而逃避處罰，本件受處分人所稱：斯時伊車前方尚有三部轎車同速同距等語，
    縱然屬實，亦無礙於受處分人超速違規事實之成立。
  (三)再查，本件受處分人所駕前開車輛超速違規情節，係經執勤員警於測距三六七點
    二公尺之距離所檢測而得，此有前開經受處分人簽收之舉發違反道路交通管理事
    件通知單影本及內政部警政署國道公路警察局第一警察隊函文影本各一紙在卷可
    查。觀諸該檢測距離換算時速一百零四公里之車速，斯時執勤員警於測得受處分
    人違規情節後攔停異議人所駕車輛，至受處分人駕車停靠於舉發地點間，至少尚
    有十二點七秒之反應時間（時速一０四公里除以六０等於每分鐘約一點七三公里
    ，換算成每秒約車速二十九公尺，以檢測距離三六七點二公尺計算，相當於有十
    二點七秒之反應時間）；另參諸受處分人發現經警攔停後勢必減速之常情，其間
    受處分人向路邊停靠之反應時間相形勢將更長；因之，受處分人所辯：伊車斯時
    行駛於內側車道，如有超速，將無法及時煞車停靠於員警攔停地點云云，亦不足
    採。
  (四)又查，警員掣單舉發違反道路交通管理處罰條例所列之違規事實，本質上為行政
    處分，係公務員基於職務上權力，依法就特定之具體事件所為具有公法上效果之
    單方行政行為，基於公務員為公法上行為具有公信力之原則，該行政處分當可被
    推定為真正，其據以依法處分之事實認定亦為真正無誤。本此公信原則，立法者
    以道路交通管理處罰條例第九十二條第三項之授權，賦予行政機關訂定違反道路
    交通管理事件統一裁罰基準及處理細則，使執勤員警得當機處分，以達其維護交
    通秩序、安全之行政目的。從而，本件受處分人既未能就執勤員警之舉發有誤提
    出相關資料以供調查，遍閱全卷，亦查無任何證據足資證明執勤員警有何捏造事
    實違法取締之不法情事，則執勤員警本其維護交通秩序、安全職責所為之舉發，
    自應受到合法、正確之推定。
  (五)綜上所述，受處分人前開所辯，顯係事後飾詞卸責之詞，要無足採，其在高速公
    路有超速行駛之違規事實，洵堪認定。
四、原處分機關據以援引上開規定，對受處分人裁處罰鍰三千元並記違規點數一點，
    並無不當；原法院駁回抗告人之聲明異議，於法亦無不合。
五、抗告意旨仍執前詞以：執行雷射測速器針對單一車輛之測速，雖不致發生誤判情
    形，並未照相，卻已有明顯誤判之行為，況且，本車前有等速等距之車輛三部，
    所以該測速器顯示之超速車輛不能認定為本車超速云云；指摘原裁定不當，為無
    理由，其抗告應予駁回。
六、據上論結，應依道路交通案件處理辦法第二十六條、刑事訴訟法第四百十二條，
    裁定如主文。
中      華      民      國    九十二    年     十二     月    三十一    日
                              臺灣高等法院交通法庭
                                  審判長法  官  劉  景  星
                                        法  官  陳  志  洋
                                        法  官  陳  博  志
右正本證明與原本無異。
不得再抗告。
                                        書記官  陳  嘉  文
中      華      民      國    九十三    年      一      月      五      日


司法院資訊處製作；財團法人民間司法改革基金會備份。
